【裁判字號】    92,交聲,1725
【裁判日期】    921231
【裁判案由】    交管條例聲異
【裁判全文】
臺灣板橋地方法院交通事件裁定                  九十二年度交聲字第一七二五號
    原處分機關  交通部公路總局臺北區監理所蘆洲監理站
    異  議  人
    即受處分人  甲○○
右列異議人因違反道路交通管理處罰條例案件，對於交通部公路總局臺北區監理所蘆
洲監理站於中華民國九十二年十月十三日所為之裁決（原處分案號：蘆監二字第裁四
六－Ｃ四二九三四四號）聲明異議，本院裁定如左：
    主  文
異議駁回。
    理  由
一、原處分機關以：異議人即受處分人甲○○於民國九十二年八月八日晚上八時三十
    六分許，騎乘車號ＤＱＤ－六九二號輕型機車，在台北縣三重市○○○○○道處
    因違規闖紅燈，為台北縣政府警察局交通警察隊以北縣警交字第Ｃ四二九三
    四四號通知單當場舉發，爰依道路交通管理處罰條例第五十三條規定，裁處罰鍰
    新臺幣一千八百元，並依同條例第六十三條第一項第三款規定，記違規點數三點
    之處分。
二、異議意旨略謂：異議人行經此路段時遇到黃燈，經過後即為警員攔下，警員並未
    說明攔車原因，僅叫異議人出具行照、駕照、保險證，填寫資料後，異議人方知
    係遭舉發闖紅燈，當時異議立即提出抗議並拒絕簽名，而此路段之紅綠燈狀況，
    駕駛人若非事前看到紅燈，根本來不及停車，若係強行煞車，將遭隨後車輛撞上
    造成重大傷害，為此聲明異議，請求撤銷原處分云云。
三、按汽車駕駛人，行經有燈光號誌管制之交岔路口闖紅燈者，處新臺幣一千八百元
    以上五千四百元以下罰鍰，道路交通管理處罰條例第五十三條定有明文。又汽車
    駕駛人違反本條例第五十三條規定者，除依原條款處罰鍰外，並予記違規點數三
    點之處分，同條例第六十三條第一項第三款亦有明定。次按，對於違反道路交通
    管理處罰條例之行為，當場舉發者，應填記駕駛人或行為人姓名、性別、出生年
    月日、地址、身分證統一號碼及車主姓名、地址、車牌號碼、車輛種類。被查獲
    之駕駛人或行為人為受處分人時，應將該通知單填記後交付該行為人簽名或蓋章
    收受之；拒絕簽章者，並記名其事由，視為已收受，亦有違反道路交通管理事件
    統一裁罰標準及處理細則第十一條第一項第一款可據。
四、經查，本件異議人於九十二年八月八日晚上八時三十六分許，騎乘車號ＤＱＤ－
    六九二號輕型機車，在台北縣三重市○○○○○道處違規闖紅燈遭警舉發之事實
    ，業據異議人陳明在卷，並有北縣警交字第Ｃ四二九三四四號通知單一紙在
    卷可稽。異議人雖執前詞提出異議，惟經台北縣政府警察局三重分局調查後認：
    異議人騎乘ＤＱＤ－六九二號輕型機車，由新莊重新堤外便道往三重方向行駛，
    於晚上八時三十六分行經三重市公所垃圾車停車場出入口處，當時該路段燈號已
    為紅燈，異議人不待綠燈亮時即強行闖越，為警發現攔查等情無誤，並以九十二
    年八月二十七日重警交申字第九二三七三五一號函覆在案，有該書函一紙
    附卷可憑。而異議人向原處分機關提起申訴時，亦於書狀中承認事發當時，係「
    車輛行進中，黃燈變紅燈」，有九十二年八月十一日交通違規案件陳述書一紙在
    卷可查，又異議人於通過路口時燈號已轉為黃燈仍逕行通過，已有異議人自承在
    卷，依道路交通標誌標線號誌設置規則第二百零六條第一項第四款規定，圓形黃
    燈用以警告車輛駕駛人及行人，表示紅色燈號即將顯示，屆時將失去通行路權，
    揆諸首開法條規定及說明，異議人於欲通過上開路口時即已預見路口號誌即將轉
    換為紅燈仍強行通過，是異議人有過失甚明，應受處罰，異議人確有違規闖紅燈
    之事實。衡諸本件舉發警員許廷瑚為依法執行交通勤務之警員，與異議人並不相
    識，亦無仇怨，其依法執公務，應無任意誣陷異議人之理。再者，交通警員掣單
    舉發違反道路交通管理處罰條例所列之違規事實，本質上為行政處分，係公務員
    基於職務上權力，依法就特定之具體事件所為具有公法上效果之單方行政行為，
    基於公務員為公法上行為具有公信力之原則，該行政處分當可被推定為真正，其
    據以依法處分之事實認定亦為真正無誤。本此公信原則，立法者賦予行政機關制
    定違反道路交通管理事件統一裁罰基準及處理細則，使勤務警員得當機處分以達
    其維護交通秩序、安全之行政目的，否則國家行政勢必窒礙難行。據此，刑事訴
    訟法就犯罪證據有關之規定中與屬行政秩序罰之交通違規裁罰本質不合之部分，
    自不在準用之列。本件異議人並無任何證據證明員警舉發有何違誤情事，而本院
    亦查無任何證據足資證明員警有捏造事實違法取締之情事，則值勤員警本其維護
    交通秩序、安全職責所為之舉發，自應受到合法、正確之推定。次查，對於違反
    道路交通管理處罰條例之行為，被查獲之駕駛人或行為人為受處分人時，應將該
    通知單填記後交付該行為人簽名或蓋章收受之；拒絕簽章者，並記名其事由，視
    為已收受，業如前述。本件異議人拒絕在舉發通知單上簽章，經員警記明其事由
    ，有卷附舉發通知單為證，依前揭規定即視為已收受，而此項「擬制收受」之法
    律效果，包括收受後應依指定時、地自動到案，及不自動到案者應接受裁罰等效
    果，自不待言。至於違規行成立與否與異議人當時是否拒絕簽名無涉。是以異議
    人所辯各節，洵無可採。從而，原處分機關依據道路交通管理處罰條例第五十三
    條規定，裁處罰鍰新臺幣一千八百元，並依同條例第六十三條第一項第三款規定
    ，記違規點數三點之處分，無任何違誤，量罰亦甚妥適，應予維持，本件異議為
    無理由，應予駁回。
據上論斷，應依道路交通管理處罰條例第八十七條第二項，道路交通案件處理辦法第
十九條，裁定如主文。
中      華      民      國    九十二    年     十二     月    三十一    日
                                      臺灣板橋地方法院交通法庭
                                          法  官  鄭  水  銓
又正本證明與原本無異。
如不服本裁定應於送達後五日內向本院提出抗告狀。
                                          書記官  謝  明  倫
中      華      民      國    九十三    年      一      月      五      日


司法院資訊處製作；財團法人民間司法改革基金會備份。
